臺灣橋頭地方法院民事判決　　　　　　　110年度訴字第800號
原　　　告　郭炎卿　
被　　　告　曾克夫　
訴訟代理人　黃泰翔律師
　　　　　　蕭意霖律師
上列當事人間請求給付違約賠償損害事件，本院於民國111年2月
16日言詞辯論終結，判決如下：
    主  文
原告之訴及假執行之聲請均駁回。
訴訟費用由原告負擔。
    事實及理由
一、原告主張：兩造於民國108 年3 月31日簽訂委託授權書，約
    定由原告代被告銷售被告所有坐落高雄市○○區○○段000
    地號（下稱734 地號土地）、734-1 地號（下稱734-1 地號
    土地）等土地及其上門牌號碼高雄市○○區○○路00號房屋
    （下稱系爭房屋），委託總價為新臺幣（下同）每坪12萬元
    ，服務費為委託總價之1.5%（下稱甲委託書）。嗣原告於11
    0 年2 月2 日尋得買家即訴外人黃俊傑，並與黃俊傑簽立收
    取斡旋金證明書，被告卻拒絕依甲委託書約定，與黃俊傑簽
    訂買賣契約，致原告受有服務費損失476 萬4,636 元【計算
    式：（734 地號土地面積8,707.39㎡＋734-1 地號土地面積
    43.11 ㎡）×0.3025×12萬元×l.5% ＝476 萬4,636 元】
    。為此，爰依居間契約法律關係提起本件訴訟等語。並聲明
    求為判決：㈠被告應給付原告476 萬4,636 元，及自起訴狀
    繕本送達翌日起至給付日止，按週年利率5 % 計算之利息。
    ㈡願供擔保，請准宣告假執行。
二、被告則以：被告前於107 年12月間僅委託原告代為銷售734
    地號土地，約定每坪金額為12萬元、服務費為委託總價1%、
    委託銷售期間至108 年3 月31日止，並簽定委託授權書（下
    稱乙委託書）。系爭房屋及734-1 地號土地自始非委託原告
    銷售之標的，原告提出之甲委託書與被告留存之乙委託書內
    容不同，且被告未曾用印於甲委託書上，足認甲委託書內容
    係經原告變造而來，其上之被告印文亦係原告偽造被告印鑑
    章後所蓋印。又兩造約定乙委託書之銷售期間於108 年3 月
    31日屆滿，於110 年2 月間已無契約關係，原告不得請求給
    付居間報酬。再者，居間人即原告僅提供締約之機會，被告
    並無與買家簽訂買賣契約之義務，兩造約定於被告與買家成
    立買賣契約時，始給付居間報酬，而被告並未與黃俊傑簽訂
    買賣契約，原告自無居間報酬請求權等語，資為抗辯。並答
    辯聲明：㈠原告之訴及假執行之聲請均駁回。㈡願供擔保，
    請准宣告免為假執行。
三、兩造不爭執之事項：
  ㈠兩造曾簽訂委託授權書，約定由原告代被告銷售其所有734
    地號土地，委託總價為每坪12萬元。
  ㈡被告未與黃俊傑簽訂734 地號土地之買賣契約。
四、本院之判斷：
  ㈠按稱居間者，謂當事人約定，一方為他方報告訂約之機會或
    為訂約之媒介，他方給付報酬之契約；居間人以契約因其報
    告或媒介而成立者為限，得請求報酬，民法第565 條、第56
    8 條第1 項分別定有明文。被告曾委託原告代為銷售734 地
    號土地（見兩造不爭執事項㈠），兩造就此契約性質為居間
    契約，復不爭執（見本院卷第147 頁）。惟原告主張兩造係
    簽立甲委託書，並依甲委託書請求被告給付居間報酬，為被
    告所否認，並以前詞置辯。按當事人主張有利於己之事實者
    ，就其事實有舉證之責任，民事訴訟法第277 條前段定有明
    文，故本件應由原告就兩造有簽立甲委託書一事負舉證責任
    。
  ㈡次按私文書應提出其原本。但僅因文書之效力或解釋有爭執
    者，得提出繕本或影本；私文書應由舉證人證其真正。但他
    造於其真正無爭執者，不在此限，民事訴訟法第352 條第2
    項、第357 條分別定有明文。而當事人提出之私文書，必先
    證其真正，始有形式之證據力。如他造否認該提出之私文書
    繕本或影本，或爭執其內容之記載，在舉證人提出原本前，
    不認該繕本或影本有何形式之證據力（最高法院93年度台上
    字第1210號判決意旨參照）。準此，當事人提出私文書之繕
    本或影本者，如經他造爭執，仍須提出原本，始生提出私文
    書之效力；倘未能提出原本，既不生提出文書之效力，自無
    進一步舉證或審認該私文書有無形式證據力之餘地。原告主
    張兩造於108 年3 月31日簽訂甲委託書，由原告代被告銷售
    734 、734-1 地號土地及系爭房屋，服務費為委託總價之1.
    5%，且未定有委託銷售期間云云，固提出甲委託書影本為證
    （見審訴卷第15頁）。然被告已否認原告所提出甲委託書之
    真正，並要求原告提出原本（見本院卷第149 頁）。揆諸前
    開說明，原告應提出甲委託書之原本，並證明該私文書之真
    正。惟原告迄至本件言詞辯論終結時，仍未能提出，自不生
    提出文書之效力，進認甲委託書有何形式證據力。原告既未
    提出證據證明甲委託書之形式真正，原告依據甲委託書請求
    被告給付報酬，自屬無據。
五、綜上所述，原告依居間契約法律關係，請求被告給付476 萬
    4,636 元，及自起訴狀繕本送達翌日即110 年7 月19日起（
    見審訴卷第55頁）至清償日止，按週年利率5 % 計算之利息
    ，為無理由，應予駁回。原告假執行之聲請亦失所附麗，應
    併予駁回。
六、本件事證已臻明確，兩造其餘主張陳述及所提之證據，經審
    酌後於本件判決結果無影響，爰不逐一論述，附此敘明。
七、據上論結，原告之訴為無理由，判決如主文。
中    華    民    國   111    年    3     月    2     日
                  民事第三庭  審判長法  官   張維君
                                    法  官   張立亭
                                    法  官   許家菱
以上正本係照原本作成。
如對本判決上訴，須於判決送達後20日內向本院提出上訴狀。如
委任律師提起上訴者，應一併繳納上訴審裁判費。
中    華    民    國   111    年    3     月    2     日
                                    書記官   邱秋珍